最高法院民事裁定　　　　　　　九十六年度台聲字第一九六號
聲　請　人　甲○○
　　　　　　乙○○
　　　　　　丙○○
　　　　　　丁○○
　　　　　　戊○○
共　　　同
訴訟代理人　沈明葵律師
上列聲請人因與台北縣新店市公所間請求返還無權占有房屋等事
件，對於中華民國九十五年二月二十三日本院裁定（九十五年度
台上字第三一五號），聲請再審，本院裁定如下：
    主  文
聲請駁回。
聲請訴訟費用由聲請人負擔。
    理  由
本件聲請人以本院九十五年度台上字第三一五號確定裁定有民事
訴訟法第四百九十六條第一項第一款、第二款、第五款及第八款
所定事由，對之聲請再審，係以：伊對於台灣高等法院九十二年
度上字第三○四號判決提起上訴，於上訴狀已表明原第二審判決
僅就伊主張先位之上訴理由為裁判，漏未就伊主張因繼承取得系
爭房屋所有權之後位上訴理由為論斷，顯有違法。原確定裁定未
提及伊上開備位之上訴理由，僅以伊對於原第二審判決之違背法
令無具體指明，而將伊連同該備位部分之上訴併予駁回，有適用
法規顯有錯誤及判決理由與主文顯有矛盾之違法。又相對人為新
店市公所，與台北縣係不同之行政機關，原確定裁定將相對人寫
成台北縣，其代理違反強制禁止規定，應屬無效；且己○○已就
任新店市市長，原確定裁定仍記載新店市公所之法定代理人為卸
任市長曾正和，有當事人於訴訟未經合法代理之違法。再者，原
確定裁定既違反強制禁止規定，應屬無效，未曾確定，自不得作
為執行名義，己○○竟於民國九十五年三月二十二日致函伊，表
示將於文到一個月內聲請強制執行，伊於收到執行通知後，勢將
以己○○觸犯刑法第一百二十八條、第一百二十九條及第三百零
四條之罪，提起自訴，己○○是項刑事上應罰之行為，影響於確
定裁定云云，為其論據。
按民事訴訟法第四百九十六條第一項第一款所謂適用法規顯有錯
誤，係指確定裁判所適用之法規，顯然不合於法律規定，或與司
法院現尚有效及大法官會議之解釋，或本院現尚有效之判例顯然
違反，或消極的不適用法規，顯然影響裁判者而言。至同條項第
二款所謂判決理由與主文顯有矛盾，係指判決依據當事人主張之
事實，認定其請求或對造抗辯為有理由或無理由，而於主文為相
反之諭示，且其矛盾為顯然者而言。原確定裁定於理由項下認定
聲請人之上訴為不合法，而於主文諭知駁回其上訴，並無適用法
規顯有錯誤或判決理由與主文顯有矛盾之情形。又當事人依民事
訴訟法第四百九十六條第一項第五款之規定提起再審之訴，應僅
限於代理權欠缺之一造當事人始得為之，他造當事人不得據為再
審原因。聲請人以相對人有於訴訟未經合法代理之情形，聲請再
審，自有未合。再者，民事訴訟法第四百九十六條第一項第八款
所謂當事人之代理人或他造或其代理人關於該訴訟有刑事上應罰
之行為影響於判決者，須以關於該訴訟所發生，且其應罰之行為
影響於判決者為限，例如當事人之代理人對於該訴訟教唆證人偽
證或脅迫他造當事人為不利於己陳述，致受有罪判決確定，足以
影響於判決者是。聲請人主張相對人之法定代理人以原確定裁定
為執行名義聲請強制執行之行為，係發生在裁判後，顯非於該訴
訟有刑事上應罰之行為，復未經宣告有罪判決確定，應無上開規
定之適用。聲請人指摘原確定裁定有民事訴訟法第四百九十六條
第一項第一款、第二款、第五款及第八款所定再審事由，對之聲
請再審，非有理由。
據上論結，本件聲請為無理由。依民事訴訟法第九十五條、第七
十八條，裁定如主文。
中　　華　　民　　國　九十六　年    三　  月  二十一　日
                      最高法院民事第一庭
                          審判長法官  林　奇　福
                                法官  陳　國　禎
                                法官  陳　重　瑜
                                法官  劉　福　聲
                                法官  黃　義　豐
      本件正本證明與原本無異
                                      書  記  官
中　　華　　民　　國　九十六　年    四  　月　  四    日
                                                    ｍ
